臺灣高等法院刑事判決
109年度交上訴字第142號
上  訴  人  臺灣新北地方檢察署檢察官
上  訴  人  
即  被  告  黃明盛
選任辯護人  楊晴翔律師
上列上訴人因被告過失致死案件，不服臺灣新北地方法院109年
度審交訴字第29號，中華民國109年6月3日第一審判決（起訴案
號：臺灣新北地方檢察署108年度偵字第21990號），提起上訴，
本院判決如下：
    主  文
原判決撤銷。
黃明盛犯過失致人於死罪，處有期徒刑伍月，如易科罰金，以新
臺幣壹仟元折算壹日。
    事  實
一、黃明盛於民國108年7月8日19時39分許，駕駛車牌號碼000-0
    000號自用大貨車，沿新北市新莊區新知六路行駛，駛至新
    知六路與新北大道3段交岔路口前，適黃儀琳騎自行車已在
    該處停等紅燈，擬於綠燈時沿行人穿越道直行通過上開路口
    ，黃明盛遂將車停在黃儀琳自行車左方等候紅燈，擬於綠燈
    時右轉至新北大道3段。嗣於管制燈號變為綠燈時，黃明盛
    本應注意汽車行駛時，駕駛人應注意兩車並行之間隔，並隨
    時採取必要之安全措施，且轉彎車應讓直行車先行，而依當
    時情形，並無不能注意之情事，詎黃明盛竟疏未注意與黃儀
    琳自行車之間隔，且未讓黃儀琳自行車先行，往前起駛後隨
    即貿然右轉，而黃儀琳亦疏未注意兩車並行之間隔及自行車
    不應駛入行人穿越道，騎自行車向前沿行人穿越道進入上開
    路口，黃明盛大貨車之右前車頭，乃不慎撞擊黃儀琳自行車
    之左側，致黃儀琳人車倒地，遭大貨車車輪輾壓，因而全身
    嚴重鈍挫傷、顱顏骨開放骨折併腦實質脫出，引發神經出血
    性休克而不幸死亡。黃明盛於肇事後，留在現場等候警員到
    場處理，嗣在有偵查犯罪職權之機關或公務員發現其犯罪前
    ，向據報前往處理之警員承認其為肇事人而自首，並接受裁
    判。
二、案經黃儀琳之夫魏子傑訴由新北市政府警察局新莊分局報請
    臺灣新北地方檢察署檢察官偵查起訴。
　　理  由
壹、證據能力：
　　本院認定犯罪事實所憑之供述證據，檢察官、被告及辯護人
    均同意作為本案證據（本院卷第103至106頁、150頁），經
    本院審酌各該陳述作成時之情況，認為適當，而其他非供述
    證據之取得程序，亦無違法或不當，因認均有證據能力，合
    先敘明。
貳、實體方面：
一、認定事實所憑之證據及理由：
　㈠訊據上訴人即被告黃明盛對其於上述時、地駕車發生車禍，
    因而致被害人黃儀琳死亡等情，固均不爭執，且曾坦承其確
    有過失（本院卷第103頁），惟於本院審理時否認有何過失
    致人於死之犯行，辯稱：被告於事故發生前並沒有看到被害
    人，本件車禍經新北市政府車輛行車事故鑑定會、新北市車
    輛行車事故鑑定覆議會鑑定，認被告並無肇事因素，故被告
    是否有過失、其過失內涵容有疑義等語。
　㈡經查：
　　⒈被告於上述時間，駕駛車牌號碼000-0000號自用大貨車，
      在上開路口右轉之時，其大貨車之右前車頭撞擊被害人自
      行車之左側，致被害人倒地，遭大貨車車輪輾壓，因而全
      身嚴重鈍挫傷、顱顏骨開放骨折併腦實質脫出，引發神經
      出血性休克而不幸死亡等情，均為被告所不爭執，核與告
      訴人即被害人之夫魏子傑之指訴情節相符(相驗卷第9至10
      頁），並有道路交通事故現場圖、道路交通事故調查報告
       表、現場及車損照片（相驗卷第13至28頁）、現場監視
      錄影及行車紀錄畫面翻拍照片（相驗卷第29至33頁、60至
      61頁）、新北市政府警察局新莊分局現場勘查報告及所附
      照片（相驗卷第80至105頁）、公路監理電子閘門查詢資
      料（相驗卷第41至42頁）、臺灣新北地方檢察署檢察官相
      驗筆錄、相驗屍體證明書、檢驗報告書（相驗卷第43頁、
      49至55頁）、相驗照片（相驗卷第69至77頁）可稽，此部
      分事實首堪認定。
　　⒉依現場監視錄影及行車紀錄畫面翻拍照片所示，被害人於
      事發前，騎自行車沿新知六路先行抵達上開路口（見相驗
      卷第97頁正反面之照片58、59），嗣在該路口停止線前停
      等紅燈約40秒後，被告始駕駛大貨車從側後方路邊駛出，
      亦沿新知六路前行抵達上開路口，在被害人自行車左方停
      等紅燈（見相驗卷第97頁反面、98頁之照片60至62）；於
      管制燈號變為綠燈時，被告將大貨車往前起駛後隨即右轉
      ，被害人則騎自行車逕往行人穿越道方向前進，擬直行通
      過上開路口（見相驗卷第98頁反面、99頁之照片63至66）
      ；嗣被害人騎自行車沿行人穿越道直行進入路口後，被告
      右轉中大貨車之右前車頭，撞擊被害人自行車之左側，並
      將人車倒地之被害人輾壓而過（見相驗卷第99頁反面至10
      1頁之照片67至76)。據此，可知被告駕車抵達上開路口時
      ，被害人早已在該處停等紅燈，其大貨車既係由後向前駛
      近被害人，並停在被害人自行車左方等候紅燈，則對於被
      害人自行車當時在其大貨車右方停等紅燈乙情，自應知之
      甚明。按汽車行駛時，駕駛人應注意車前狀況及兩車並行
      之間隔，並隨時採取必要之安全措施；又汽車行駛至交岔
      路口，轉彎車應讓直行車先行，道路交通安全規則第94條
      第3項、第102條第1項第7款分別定有明文。被告為正常成
      年人，領有合格駕駛執照，對於上開注意義務，不能諉為
      不知。其當時既知被害人自行車在其大貨車右方停等紅燈
      ，則於綠燈起駛時，自應注意被害人自行車之動態，以保
      持兩車安全間隔，並禮讓直行慢車先行通過路口。而依當
      時天候陰，夜間有照明，現場市區道路，柏油路面乾燥、
      無缺陷，亦無障礙物，視距良好等情（見相驗卷第14頁）
      ，並無不能注意之情事。詎被告竟疏未注意與被害人自行
      車之安全間隔，且未讓被害人自行車先行通過路口，即貿
      然往前起駛後右轉，以致肇事，其過失甚為明確。即令被
      害人方面，其搶先通過路口，亦有疏未注意兩車間隔及自
      行車不應駛入行人穿越道之過失，惟此屬量刑審酌因素及
      民事賠償過失相抵之問題，仍無礙被告過失之成立。被告
      空言辯稱其於事故發生前，沒有看到被害人云云；辯護人
      另辯以被害人自行車係在被告大貨車之「右後方」，於大
      貨車右轉至新北大道3段後，被害人自行車始突然出現在
      大貨車右方等語（本院卷第269頁），均難認與卷內事證
      相合，無從動搖上開認定。又被害人之死亡結果，與被告
      之過失行為間，具有相當因果關係乙節，亦屬灼然。
　　⒊雖本件車禍經送新北市政府車輛行車事故鑑定會、新北市
      車輛行車事故鑑定覆議會鑑定肇事責任，結果略以：「一
      、黃儀琳騎乘自行車，路邊起駛右轉後驟然左偏違規行駛
      行人穿越道，為肇事原因。二、黃明盛駕駛自用大貨車，
      猝不及防，無肇事因素；惟由加油站駛出跨越分向限制線
      ，有違規定」等語，有相關鑑定意見書、鑑定覆議意見書
      可參（本院卷第121至125頁、235至236頁）。然依卷附現
      場監視錄影及行車紀錄畫面翻拍照片所示，被告駕車抵達
      上開路口時，被害人早已在該處停等紅燈，其對於被害人
      自行車當時在其大貨車右方停等紅燈乙情，應知之甚明，
      故於綠燈起駛時，自應注意被害人自行車之動態，以保持
      兩車安全間隔，並禮讓直行慢車先行通過路口；且被害人
      當時騎自行車係逕往行人穿越道方向前進，顯在直行通過
      路口，非在右轉沿新北大道3段行駛等情，俱如前述。前
      述鑑定意見，謂被害人當時係右轉後驟然左偏，已難認與
      卷證相合，且未審酌被告自始即知悉被害人自行車在其大
      貨車右方停等紅燈而應予注意之事實，其遽認被告當時「
      猝不及防」，而無肇事因素，自非可採。至於告訴人於原
      審提起附帶民事訴訟，經原審移由民事庭以109年度重訴
      字第483號判決在案（見本院卷第157至164頁），所為事
      實認定並無拘束本院之效力，本院仍應依憑卷內事證而為
      獨立之判斷，附此敘明。
　㈢綜上，本案事證明確，被告犯行堪予認定。
二、論罪科刑及撤銷改判之理由：
  ㈠核被告所為，係犯刑法第276條之過失致人於死罪。被告於肇
    事後，留在現場等候警員到場處理，嗣在有偵查犯罪職權之
    機關或公務員發現其犯罪前，向據報前往處理之警員承認其
    為肇事人而自首乙情，有道路交通事故肇事人自首情形記錄
    表可稽（相驗卷第12頁），且未逃避接受裁判，考量全案情
    節，認宜予減刑，爰依刑法第62條前段規定減輕其刑。
  ㈡原審論罪科刑，固非無見。惟查：⑴本件被告之過失情節，為
    疏未注意其與被害人自行車之間隔，且未讓被害人直行慢車
    先行，於往前起駛後隨即貿然右轉；而被害人方面亦有疏未
    注意兩車間隔及自行車不應駛入行人穿越道之過失，已如前
    述。原判決認被告尚應注意「車前狀況」，且未認定被害人
    同有過失，難認允洽。⑵被告於本院審理期間，已與被害人
    之父黃家智在第一審民事判決之金額範圍內（新臺幣166萬7
    266元）達成和解並完成賠付，有該民事判決及和解書可憑
    （本院卷第157至164頁、223頁），其量刑基礎已生變動，
    原判決未審酌及此，亦欠妥適。檢察官據告訴人魏子傑請求
    ，提起上訴，未參酌雙方過失情節，僅爭執原判決量刑過輕
    ；被告提起上訴，則矢口否認犯行，所辯均不足採，業經本
    院論駁如上，兩造上訴固均無理由，惟原判決既有上揭未洽
    之處，無可維持，仍應由本院撤銷改判之。爰審酌被告因一
    時疏忽，不慎駕車肇事，造成被害人死亡之遺憾，應予適當
    之處罰，並考量被害人就本件車禍之發生亦有過失，雙方過
    失之情節、被告於本院審理期間已與被害人之父和解並給付
    賠償金、犯罪後之態度非劣，兼衡其教育程度、工作收入情
    形、家庭生活狀況（見本院卷第268頁）等一切情狀，量處
    如主文第二項所示之刑，並諭知易科罰金之折算標準。又本
    案既應予被告適當之處罰，所宣告之刑，認無以暫不執行為
    適當之情形，因不予諭知緩刑，附此敘明。
據上論斷，應依刑事訴訟法第369條第1項前段、第364條、第299
第1項前段，刑法第276條、第62條前段、第41條第1項前段，刑
法施行法第1條之1第1項，判決如主文。
本案經檢察官姜長志提起公訴，檢察官高智美提起上訴，檢察官
李豫雙到庭執行職務。
中　　華　　民　　國　　110 　年　　8 　　月　　26　　日
              　　刑事第六庭    審判長法　官  劉方慈
                                      法　官  許曉微
                                      法　官  朱嘉川
以上正本證明與原本無異。
如不服本判決，應於收受送達後20日內向本院提出上訴書狀，其
未敘述上訴之理由者並得於提起上訴後20日內向本院補提理由書
（均須按他造當事人之人數附繕本）「切勿逕送上級法院」。
                                      書記官  尤朝松
中　　華　　民　　國　　110 　年　　8 　　月　　27　　日
附錄本案論罪科刑法條全文：
中華民國刑法第276條
因過失致人於死者，處5年以下有期徒刑、拘役或50萬元以下罰
金。